臺灣高等法院臺中分院刑事判決
110年度上訴字第658號
上  訴  人  臺灣臺中地方檢察署檢察官
上  訴  人  
即  被  告  連祥恩


選任辯護人  周仲鼎律師（法扶律師）
送達代收人  周子樂
上列上訴人等因被告毒品危害防制條例案件，不服臺灣臺中地方
法院109年度訴字第2321號中華民國110年2月2日第一審判決（起
訴案號：臺灣臺中地方檢察署109年度偵字第23006號），提起上
訴，本院判決如下：
    主  文
原判決撤銷。
連祥恩共同犯販賣第三級毒品而混合二種以上之毒品未遂罪，處
有期徒刑壹年拾壹月。扣案如附表編號1 至2 所示之物均沒收。
    犯罪事實
一、連祥恩明知1-（5-氟戊基）-3-（1-四甲基環丙基甲醯）引
    、3,4-亞甲基雙氧甲基卡西酮及硝西泮，分別係毒品危害防
    制條例第2條第2項第3款、第4款所列管之第三級毒品、第四
    級毒品，依法不得販賣，竟意圖營利，與真實姓名年籍不詳
    、綽號「小樹」之友人，共同基於販賣混合第三、四級毒品
    咖啡包以營利之犯意聯絡，先由「小樹」在微信通訊軟體上
    ，以暱稱「閃電俠來電搶購」之帳號，傳送內容為「全面更
    新，全面更新，各位親愛的朋友，嚴格挑選漂亮小姐2：390
    0」、「4：7700」、「8：15300廢話不多說，無敵大奶妹，
    有怪味我包起來迷彩AAPE1：6005：270010：5000拿起手機
    ，請踴躍來電」等訊息，向不特定人兜售含有上開毒品成分
    之毒品咖啡包，藉以牟利。適員警執行網路巡邏，於接獲上
    開推銷毒品之廣告內容時，喬裝購毒者詢問，雙方並磋商交
    易細節，達成以新臺幣（下同）4800元販售含有上開成分之
    毒品咖啡包10包之合意，且告知交易地點為臺中市○○區○○路
    000號後，「小樹」即指示連祥恩前往指定地點交易，連祥
    恩遂於民國109年7月27日19時39分許駕駛車牌號碼000-0000
    號自用小客車至臺中市○○區○○路000號前，「小樹」則透過
    微信要求喬裝買家之員警坐上連祥恩駕駛之上開車輛，由連
    祥恩與喬裝買家之員警在車內進行毒品交易，嗣經警當場表
    明查緝，並以現行犯逮捕，連祥恩因而未完成販賣毒品咖啡
    包而未遂，且為警當場扣得如附表所示之物。
二、案經臺灣臺中地方檢察署檢察官指揮臺中市政府警察局太平
    分局報告該署檢察官偵查起訴。
    理    由
一、證據能力部分：
  ㈠按刑事訴訟法第159條之5立法意旨，在於確認當事人對於傳
    聞證據有處分權，得放棄反對詰問權，同意或擬制同意傳聞
    證據可作為證據，屬於證據傳聞性之解除行為，如法院認為
    適當，不論該傳聞證據是否具備刑事訴訟法第159條之1至第
    159條之4所定情形，均容許作為證據，不以未具備刑事訴訟
    法第159條之1至第159條之4所定情形為前提。此揆諸「若當
    事人於審判程序表明同意該等傳聞證據可作為證據，基於證
    據資料愈豐富，愈有助於真實發見之理念，此時，法院自可
    承認該傳聞證據之證據能力」立法意旨，係採擴大適用之立
    場。蓋不論是否第159條之1至第159條之4所定情形，抑或當
    事人之同意，均係傳聞之例外，俱得為證據，僅因我國尚非
    採徹底之當事人進行主義，故而附加「適當性」之限制而已
    ，可知其適用並不以「不符前4條之規定」為要件。惟如符
    合第159條之1第1項規定之要件而已得為證據者，不宜贅依
    第159條之5之規定認定有證據能力（最高法院104年2月10日
    104年度第3次刑事庭會議決議要旨參照）。經查，以下本案
    所引用被告以外之人於審判外之言詞或書面陳述，均經本院
    於審理時當庭直接提示而為合法調查，檢察官、被告及選任
    辯護人皆表示沒有意見，復未於言詞辯論終結前爭執其證據
    能力或聲明異議，且被告、選任辯護人於準備期日時亦表明
    對證據能力沒有意見，本院審酌前開證據作成或取得狀況，
    均無非法或不當取證之情事，亦無顯不可信情況，故認為適
    當而皆得作為證據。是前開證據，依刑事訴訟法第159條之5
    規定，均具有證據能力。　　
  ㈡除法律另有規定外，實施刑事訴訟程序之公務員因違背法定
    程序取得之證據，其有無證據能力之認定，應審酌人權保障
    及公共利益之均衡維護，刑事訴訟法第158條之4定有明文。
    本案所引用之非供述證據，並無證據證明係實施刑事訴訟程
    序之公務員違背法定程序所取得，且檢察官、被告及選任辯
    護人均未表示無證據能力，自應認皆具有證據能力。　
二、認定犯罪事實所憑之證據及理由：
　㈠上開犯罪事實，業據被告連祥恩於警詢、偵查、原審、本院
    準備程序及審理時均坦承不諱，於本院供稱：我認罪，對於
    原審判決犯罪事實所載毒品之種類、販賣時間、地點、聯繫
    方式、手段、金額，都正確，無意見。我跟「小樹」是朋友
    關係等語，並有109年7月27日現場交易對話譯文、微信對話
    譯文、臺中市政府警察局太平分局搜索扣押筆錄、扣押物品
    目錄表等各1份及微信對話紀錄擷圖、現場照片共38張在卷
    可稽（見偵卷第21至23、29至37、63至72、81至87、95至10
    9頁），復有扣案如附表編號1至2所示之物可證。而扣案如
    附表編號1所示之毒品咖啡包，經送鑑驗含有第三級毒品1-
    （5-氟戊基）-3-（1-四甲基環丙基甲醯）引、3,4-亞甲基
    雙氧甲基卡西酮（純質淨重約1.7180公克）、第四級毒品硝
    西泮成分，此有卷附衛生福利部草屯療養院109年8月7日草
    療鑑字第1090700585號鑑驗書、109年8月14日草療鑑字第10
    90700586號鑑驗書各1份得參（見偵卷第175至179頁），足
    認被告前揭任意性自白與事實相符，堪以採信。　　
  ㈡我國就販賣第三、四級毒品科以重度刑責，販賣第三、四級
    毒品係違法行為，當非可公然為之，亦無公定價格，且容易
    分裝並增減份量，而每次買賣之價量，可能隨時依雙方關係
    深淺、資力、需求量及對行情之認知、來源是否充裕、查緝
    是否嚴謹、購買者被查獲時供述購買對象之可能風險之評估
    等情形，而異其標準，非可一概而論；而買受毒品之人通常
    亦無法探知販毒者賺取利潤幾何，是販賣毒品之利得，除行
    為人坦承犯行或價量俱臻明確外，委難察得實情，而販賣之
    人從價差或量差中牟利之方式雖異，其意圖營利之販賣行為
    則同一，從而，舉凡有償交易，除足以反證其確係另基於某
    種非圖利本意之關係外，通常尚難因無法查悉其精確之販入
    價格，作為是否高價賣出之比較，諉以無營利之意思而阻卻
    販賣犯行之追訴。查被告確有於犯罪事實欄一所示之時間、
    地點，依「小樹」指示前往販賣內含有第三級、第四級毒品
    成分之咖啡包予佯為買家之員警，並向買家收取4800元現金
    作為對價，且被告自陳如交易成功，則可自其中賺取1000元
    之報酬（見原審卷第61頁），足證被告有從中賺取差價牟利
    之意圖，主觀上確係基於意圖營利而販賣第三、四級毒品之
    犯意無誤。
  ㈢綜上，本案事證明確，被告前揭犯行洵堪認定，應依法論科
    。　　
三、論罪及法律適用：
　㈠109年7月15日修正施行之毒品危害防制條例增定第9條第3項
    ，謂：「犯前5條之罪（按即毒品危害防制條例第4條至第8
    條）而混合2種以上之毒品者，適用其中最高級別毒品之法
    定刑，並加重其刑至二分之一。」，該條項所稱之「混合」
    ，係指將2種以上之毒品摻雜調合，無從區分而言（如置於
    同一包裝）。考其立法目的，係因目前毒品查緝實務，施用
    混合毒品之型態日益繁多，且因混合毒品之成分複雜，施用
    後所造成之危險性及致死率均高於施用單一種類者，為加強
    遏止混合毒品之擴散，爰增定犯毒品危害防制條例第4條至
    第8條之罪，而有混合2種以上毒品之情形者，加重其刑至二
    分之一。此規定係就犯罪類型變更之個別犯罪行為予以加重
    ，當屬刑法分則加重之性質而成為另一獨立之罪。經查，被
    告所販賣之毒品經送鑑結果，附表編號1所示之毒咖啡包，
    含有第三、四級毒品成分，乃係同一包裝內摻雜調合有2種
    以上之毒品，自屬該項所稱之混合2種以上之毒品。
　㈡按於俗稱「釣魚」或「誘捕偵查」之情形，因行為人原即有
    販賣毒品營利之犯意，雖因經警設計誘捕，致實際上不能完
    成毒品交易，然因其原即具有販賣毒品之意思，客觀上又已
    著手於販賣行為，仍應論以販賣毒品未遂罪（最高法院102
    年度台上字第3427號裁判意旨可參）。本案「小樹」原即有
    販賣毒品咖啡包之犯罪意思，員警依照「小樹」於微信傳送
    之販毒訊息而與「小樹」聯繫，此乃純係偵查技巧之實施，
    而被告既本有與「小樹」共同基於販賣毒品以營利之犯意聯
    絡，且依「小樹」指示依約備妥附表編號1毒品咖啡包，縱
    事後經警當場逮捕，致無法完成交易，惟被告既已著手於販
    賣第三、四級毒品行為之實行，自構成販賣第三、四級毒品
    未遂罪。
　㈢核被告所為，係違反毒品危害防制條例第9條第3項、第4條第
    6項、第3項、第4項之販賣第三級毒品而混合二種以上之毒
    品未遂罪。又如前所述，毒品危害防制條例第9條第3項係對
    混合2種以上毒品之特殊要件予以加重處罰，乃就犯罪類型
    變更之個別犯罪行為予以加重，自屬刑法分則加重之性質，
    為另一獨立之犯罪型態，起訴意旨認被告係犯毒品危害防制
    條例第4條第6項、第3項、第4項之販賣第三、四級毒品未遂
    罪，尚有未洽，惟因基本社會事實同一，且經法院告知變更
    後之罪名（見原審卷第61、113頁），已無礙被告訴訟防禦
    權之行使，爰依法變更起訴法條。再被告販賣前持有第三、
    四級毒品部分，因除推估第三級毒品3,4-亞甲基雙氧甲基卡
    西酮純度高於1％，總純質淨重為1.7180公克，其餘第三級毒
    品1-（5-氟戊基）-3-（1-四甲基環丙基甲醯）引及第四級
    毒品硝西泮成分純度均未達1％，而皆未超過5公克以上，是
    被告持有第三、四級毒品部分，自不構成犯罪而無為販賣未
    遂罪所吸收，附此敘明。
　㈣被告與「小樹」間有犯意聯絡及行為分擔，應論以共同正犯
    。
  ㈤被告販賣第三級毒品而混合二種以上之毒品未遂罪，應依毒
    品危害防制條例第9條第3項規定，除適用其中最高級別即販
    賣第三級毒品之法定刑外，並加重其刑。
  ㈥被告已著手於販賣毒品行為之實行，惟因交易對象無購毒真
    意，且被告旋遭逮捕，致實際上不能完成毒品交易而未遂，
    應依刑法第25條第2項規定，按既遂犯之刑度減輕其刑，而
    被告同時具有加重減輕事由，應依法先加後減之。
  ㈦按毒品危害防制條例第17條第2項規定：「犯第4條至第8條之
    罪於偵查及審判中均自白者，減輕其刑。」，係為鼓勵是類
    犯罪行為人自白、悔過，並期訴訟經濟、節約司法資源而設
    。此所謂之「自白」，係指被告（或犯罪嫌疑人）承認自己
    全部或主要犯罪事實之謂。本案被告於偵查及審判中皆自白
    犯行，自應依毒品危害防制條例第17條第2項規定，減輕其
    刑，並依法先加後遞減之。
  ㈧再按毒品危害防制條例第17條第1項規定所稱「供出毒品來源
    ，因而查獲其他正犯或共犯者」，係指犯罪行為人供出與「
    本案」毒品來源有關之其他正犯或共犯資料，使調查或偵查
    犯罪之公務員得據以對之發動調查或偵查，並因此而確實查
    獲其人、其犯行者，始足當之，倘僅具開始或移送偵查之嫌
    疑而已，即與本條項所稱之「查獲」要件不侔（最高法院10
    9年度台上字第2188號裁判意旨參照）。經查，警方雖依被
    告警詢供述循線追查，然迄今未查獲綽號「小樹」之人乙情
    ，有卷附臺中市政府警察局太平分局109年11月5日中市警太
    分偵字第1090044055號函暨所附職務報告刑事案件移送書
    、臺灣臺中地方檢察署109年10月8日中檢增玉109偵23006字
    第1099104880號函各1份得參（見原審卷第55、79至81頁）
    。另被告及其選任辯護人固主張被告另於109年12月22日前
    往警察局供出上手、並進行指認等語（見原審卷第114頁）
    ，然此部分仍為警偵辦中，有臺灣臺中地方法院電話紀錄表
    存卷足查。再者，於被告上訴期間，經本院再度函詢結果，
    仍未因被告之供述而查獲毒品來源，此有臺灣臺中地方檢察
    署110年5月25日中檢謀玉109偵23006字第1109054268號函、
    臺中市政府警察局第六分局110年5月29日中市警六分偵字第
    1100067297號、110年6月6日中市警六分偵字第1100054773
    號函暨所附職務報告在卷可佐（見本院卷第111至120頁）。
    揆諸前揭說明，縱被告此部分供述可供警方進一步追查，至
    多僅係開啟移送偵查之嫌疑，尚難逕此認定業因被告供述而
    「查獲」上手之情形，自無毒品危害防制條例第17條第1項
    減刑事由之適用。
  ㈨上訴理由狀雖請求依刑法第59條規定酌減其刑。然按犯罪之
    情狀顯可憫恕，認科以最低度刑仍嫌過重，得酌量減輕其刑
    ，刑法第59條定有明文。該條所謂「犯罪之情狀顯可憫恕」
    ，本係指審酌刑法第57條各款所列事項以及其他一切與犯罪
    有關之情狀之結果，認其犯罪足堪憫恕者而言，必須犯罪另
    有特殊之原因與環境等，因在客觀上顯然足以引起一般同情
    ，認為縱予宣告法定最低度刑猶嫌過重者，始有其適用。此
    所謂法定最低度刑，固包括法定最低本刑；惟遇有其他法定
    減輕之事由者，則應係指適用其他法定減輕事由減輕後之最
    低度刑而言。倘被告別有其他法定減輕事由者，應先適用法
    定減輕事由減輕其刑後，猶認其犯罪之情狀顯可憫恕，即使
    科以該減輕後之最低度刑仍嫌過重者，始得適用刑法第59條
    規定酌量減輕其刑（最高法院107年度台上字第2452號裁判
    意旨參照）。查毒品之危害，除戕害施用者之身心健康外，
    復因毒品施用者為取得購買毒品所需之金錢，亦衍生家庭、
    社會治安問題，被告為本案販賣毒品犯行時為智識正常之成
    年人，當知毒品對社會秩序及國民健康危害至深且鉅，並為
    法所明禁，竟仍為牟利而著手販賣第三級毒品，雖其行為未
    遂，但其與「小樹」藉由微信通訊軟體販毒，且經查獲之毒
    品咖啡包數量非少，對於毒品之流通與氾濫影響非輕，此與
    一般年輕識淺、偶一為之者明顯不同；且被告販賣第三級毒
    品未遂之犯行，業有刑法第25條第2項、毒品危害防制條例
    第17條第2項規定之適用，經遞減輕其刑後，其刑度相較原
    本之法定刑，已減輕甚多，足使之為適當刑罰制裁，於此情
    形下，本院綜觀被告之犯罪情狀，難認有何情輕法重之情事
    ，自無適用刑法第59條規定，再遞予減輕其刑之餘地，上訴
    理由狀主張再依刑法第59條規定酌減其刑云云，難認可採。
四、本院撤銷改判之理由：
  ㈠原審法院認被告罪證明確而予以論罪科刑，固非無見。惟查
    ，經核卷附本案臺灣高等法院被告前案紀錄表所載，被告並
    無前受徒刑之執行完畢，或一部之執行而赦免後，5年以內
    故意再犯有期徒刑以上之罪之情形，自不構成累犯，原判決
    主文欄贅載累犯，且漏未變更起訴法條，容有違誤，檢察官
    上訴指摘累犯部分不當，為有理由，被告上訴請求依刑法第
    59條及毒品危害防制條例第17條第1項減輕其刑則無可採，
    而原判決既有上開可議之處，自應由本院予以撤銷改判。
  ㈡爰以行為人之責任為基礎，本院依刑法第57條各款情形，綜
    述如下：審酌被告不顧國家禁絕毒品之禁令，與「小樹」共
    同販賣混合第三級、第四級毒品成分之咖啡包以牟利，在社
    群網站上隨機傳送販毒訊息，並與員警約定以4800元交易，
    經員警誘捕偵查後當場查獲而未遂之犯罪手段、對社會治安
    所生之危害，兼衡被告坦承犯行，於本案擔任之角色，併斟
    酌販賣毒品之數量及利益，暨其自陳高職畢業之智識程度、
    曾從事餐廳、水電學徒工作，需扶養母親、經濟勉持之家庭
    生活狀況等一切情狀，量處如主文第2項所示之刑，以示懲
    儆。
  ㈢沒收：
  ⒈扣案如附表編號1所示之物，為含有第三、四級毒品之咖啡包
    ，且係供販賣所用，應依刑法第38條第1項規定諭知沒收。
　⒉扣案如附表編號2所示之IPHONE手機1支（門號0000000000號
    ），為被告本案犯行所用之物，已據被告陳述在卷（見原審
    卷第61頁），爰依毒品危害防制條例第19條第1項規定，沒
    收之。
　⒊另扣案如附表編號3、4所示之第三級毒品愷他命及現金3萬70
    0元，均與本案犯行無涉，業經被告陳明（見原審卷第61頁
    ），亦無證據證明與本案有何關連，自無從於本案宣告沒收
    。
據上論斷，應依刑事訴訟法第369條第1項前段、第364條、第299
條第1項前段、第300條，判決如主文。
本案經檢察官陳建文提起公訴，檢察官李斌提起上訴，檢察官張
慧瓊到庭執行職務。
中    華    民    國    110   年    10    月    28    日
            刑事第五庭　  審判長法　官　鄭　永　玉
                                法　官　許　文　碩
                                法　官　周　莉　菁
以上正本證明與原本無異。              
如不服本判決應於收受送達後20日內向本院提出上訴書狀，其未
敘述上訴理由者，並得於提起上訴後20日內向本院補提理由書狀
（均須按他造當事人之人數附繕本）「切勿逕送上級法院」。因
疫情而遲誤不變期間，得向法院聲請回復原狀。
                                書記官  王　朔　姿
中　　華　　民　　國　　110 　年　　10　　月　　28　　日
附表：
編號 名稱與數量 備註 1 毒品咖啡包10包 為本案犯罪所用，應予沒收。  成分：第三級毒品1-（5-氟戊基）-3-（1-四甲基環丙基甲醯）引、3,4-亞甲基雙氧甲基卡西酮（純質淨重約1.7180公克）、第四級毒品硝西泮成分  2 IPHONE手機1支（門號0000000000號）  3 現金3萬700元（原扣得現金46400元，惟本案犯罪所得之7300元部分業經發還，而予以扣除） 與本案無關，不予宣告沒收。 4 白色細結晶1包   成分：第三級毒品愷他命（純質淨重3.0597公克）